【裁判字號】    96,財管,34
【裁判日期】    970331
【裁判案由】    指定遺產管理人
【裁判全文】
臺灣苗栗地方法院民事裁定              96年度財管字第34號
聲  請  人  乙○○
                      6號
上列聲請人聲請指定被繼承人甲○○○○○管理人事件，本院裁
定如下：
    主  文
指定游朝義律師（住台北市○○○路○段一三六號十三樓）為被
繼承人徐阿富（民國前三十九年六月六日生，民國十年八月二日
死亡，最後住所地為新竹州竹南郡頭分庄東興七四六番地）之遺
產管理人。
准對被繼承人徐阿富之繼承人為承認繼承之公示催告。
被繼承人徐阿富之繼承人，應自本公示催告最後登載新聞紙之日
起，壹年內承認繼承，上述期限屆滿，無繼承人承認繼承時，被
繼承人甲○○○○○，於清償債權並交付遺贈物後，如有剩餘即
歸屬國庫。
聲請程序費用新臺幣壹仟元由被繼承人甲○○○○○負擔。
    理  由
一、按繼承開始時，繼承人之有無不明者，由親屬會議於1 個月
    內選定遺產管理人，並將繼承開始及選定遺產管理人之事由
    ，向法院報明；無親屬會議或親屬會議未於前條所定期限內
    選定遺產管理人者，利害關係人或檢察官，得聲請法院選任
    遺產管理人，並由法院依公示催告程序，定6 個月以上之期
    限，公告繼承人，命其於期限內承認繼承，民法第1177條、
    第1178條第2 項分別定有明文。
二、聲請意旨略以：聲請人與被繼承人徐阿富（民國前39年6 月
    6 日生，民國10年8 月2 日死亡，最後住所地為新竹州竹南
    郡頭分庄東興746 番地）均為苗栗縣頭份鎮○○段172 、17
    3 、174 地號土地之共有人，聲請人就該3 筆土地前向鈞院
    提起分割共有物之訴（95年度訴字第473 號），惟因徐阿富
    之繼承人有無不明，該事件無法順利進行，聲請人為利害關
    係人，為此依民法第1178條第2 項規定聲請指定財政部國有
    財產局為甲○○○○○管理人等語。
三、經查：聲請人上開主張，業據提出土地登記謄本、戶籍登記
    簿、親屬系統表等件為證，並經本院依職權調閱本院95年度
    訴字第473 號民事卷宗查明無訛，堪信為真實。然本院考量
    財政部國有財產局為一公產管理機關，依國有財產法有關規
    定綜理國有財產業務，執行事務所需預算為全國人民納稅所
    得，倘顯無遺產可歸屬國庫，而以國家資源管理對國庫毫無
    利益之財產，並須墊付各項費用負擔：如遺產稅、地價稅、
    房屋稅、雇人監管費、訴訟費等無法收回歸墊之管理費用，
    無異公器淪為私用，令國庫蒙受損害，尚非適宜指定之遺產
    管理人。另本院前依職權函請新竹律師公會推薦有意願擔任
    遺產管理人職務之律師，經該會以（95）新律字第111 號函
    覆本院並檢附參考律師名單，游朝義律師為該公會所推薦之
    律師，茲審酌律師通過專門職業技術人員高等考試，對法律
    學有專精，就遺產管理事件應為熟稔，且能有效發揮遺產之
    最大效益，亦能避免財政部國有財產局擔任遺產管理人將排
    擠其一般業務之正常運作，爰指定游朝義律師為甲○○○○
    ○管理人，並依法為承認繼承之公示催告。
四、依非訟事件法第157 條，裁定如主文。
中    華    民    國    97    年    3     月    31    日
                  家事庭法  官  張 文 毓
以上正本係照原本作成。
如不服本裁定應於送達後10日內向本院提出抗告狀，並繳納抗告
費新臺幣1,000元。
                        書記官  陳 俊 偉
中    華    民    國    97    年    3     月    31    日


司法院資訊處製作；財團法人民間司法改革基金會備份。
